臺灣桃園地方法院刑事判決　　　　　110年度交簡上字第104號
上　訴　人
即　被　告　胡俊傑


上列上訴人即被告因過失傷害案件，不服本院民國109 年8 月5
日108 年度桃交簡字第1690號刑事簡易判決（聲請簡易判決處刑
及移送併辦案號：108 年度偵字第17341 號、108 年度偵字第00
000 號），提起上訴，本院判決如下：
    主  文
上訴駁回。
    事  實
一、胡俊傑於民國107 年11月26日中午12時25分許，駕駛車牌號
    碼0000-00 號自用小客車，自桃園市八德區介壽路2 段252
    巷「嚐嚐九九餐廳」停車場駛出，起駛進入252 巷之車道時
    ，應注意左右有無車輛，並應讓行進中之車輛優先通行。而
    依當時之情況，並無不能注意之情事，胡俊傑疏未注意而貿
    然起駛進入車道，適陳仕杰騎乘車牌號碼000-0000號普通重
    型機車，沿252 巷往建國路方向行駛至上開地點，見狀而閃
    避不及，機車前方車頭與自用小客車左前側發生碰撞，陳仕
    杰因而人車倒地，受有右側股骨幹閉鎖性骨折之傷害。
二、案經陳仕杰告訴暨桃園市政府警察局八德分局移送臺灣桃園
    地方檢察署檢察官偵查並聲請簡易判決處刑。
    理  由
壹、證據能力部分：
一、本判決所引用被告以外之人於審判外所為之陳述，被告胡俊
    傑於本院準備程序時明示同意有證據能力。審酌上開陳述作
    成之情況均符合法律規定，並無顯不可信之情形，認屬適當
    ，依刑事訴訟法第159 條之5 第1 項之規定，有證據能力。
二、其餘經本判決援引之證據，被告均未爭執其證據能力，且核
    無公務員違法取證之情形，又與本案犯罪事實之認定具關聯
    性，並經本院於審判期日，踐行證據調查之法定程序，自應
    認均有證據能力。
貳、實體部分：
一、上開犯罪事實，業據被告於本院準備程序及審理時坦承不諱
    ，核與告訴人陳仕杰於警詢時之指訴相符（見偵30908 卷第
    13-15 頁），並有道路交通事故現場圖、事故調查表、衛生
    福利部桃園醫院診斷證明書、監視錄影畫面翻拍照片及事故
    現場照片在卷可憑（見偵30908 卷第29-33 頁、第39頁、第
    67-76 頁）。足認被告之自白有相當之證據相佐，且與事實
    相符，應堪信為真實。
二、按汽車起駛前應注意前後左右有無障礙或車輛行人，並應讓
    行進中之車輛行人優先通行，道路交通安全規則第89條第1
    項第7 款定有明文。被告駕車由停車場駛出，自路邊起駛進
    入車道，應注意左右車輛，並讓行進中之車輛先行。本案事
    故發生時為日間，天候晴，有道路交通事故調查表㈠附卷可
    參（見偵30908 卷第31頁）。停車場出口左側雖另有鄭莨譽
    停放1 輛自用小貨車（所犯過失傷害罪，業經原審判決確定
    ），惟距停車場出口尚有一段距離，並非緊鄰停放，有現場
    照片在卷足憑（見偵30908 卷第72頁、第75頁），自該停車
    場駛出之車輛，於客觀上應仍能注意左方來車。被告疏未注
    意左方來車，並讓行進中之告訴人車輛先行，貿然起駛進入
    車道，已違反前開注意義務。本案經原審囑託桃園市政府車
    輛行車事故鑑定會及覆議委員會鑑定結果，亦認被告未讓車
    道上行進中之車輛先行，為肇事主因（見原審卷第61-65 頁
    、第127-129 頁），而同本院之認定，應認被告之過失行為
    明確。又告訴人於事故發生後人車倒地，受有右側股骨幹閉
    鎖性骨折之傷害。其受傷結果，與本案事故之發生尚合於一
    般社會通念之事理關聯，應認與被告之過失行為具有相當因
    果關係。從而，本件事證明確，被告犯行堪以認定。
三、論罪：
  ㈠被告行為後，刑法第284 條於108 年5 月29日修正公布，於
    同年月31日生效施行。修正後之規定，將過失傷害罪之法定
    刑，自「6 月以下有期徒刑、拘役或500 元以下罰金」提高
    為「1 年以下有期徒刑、拘役或10萬元以下罰金」。比較新
    、舊法之結果，修正後之法律較不利於被告，依刑法第2 條
    第1 項前段規定，應適用被告行為時之法律。
  ㈡核被告所為，犯修正前刑法第284 條第1 項前段之過失傷害
    罪。
  ㈢被告於肇事後，犯罪偵查機關發覺前，即主動向到場處理之
    警員自承其為肇事者，並接受裁判，此有道路交通事故肇事
    人自首情形紀錄表可參（見偵30908 卷第41頁），核與刑法
    第62條前段之自首要件相符。
四、駁回上訴之理由：
  ㈠原審同前開事實認定，適用刑法第62條關於減刑之規定，並
    審酌被告未能遵守交通規則，導致告訴人受有上開傷勢，再
    衡酌被告之過失程度，尚未與告訴人達成和解、素行、教育
    智識程度、家庭生活及經濟狀況等一切情狀，量處有期徒刑
    3 月，並諭知以新臺幣1,000 元折算1 日之易科罰金折算標
    準。其認事用法均無違誤，量刑亦屬妥適。
  ㈡被告上訴意旨略以：告訴人無駕駛執照，且超速行駛，就本
    案事故之發生與有過失；被告經依自首規定減刑，另一肇事
    人鄭莨譽則無駕駛執照，原審卻均量處相同之刑度，輕重失
    衡；被告駕車起駛時之視線，遭鄭莨譽所停放之車輛遮擋，
    請求考量上情，從輕量刑等語。
  ㈢所謂與有過失，係指被害人未盡注意義務，促成損害之發生
    或導致損害結果之擴大，與行為人之過失行為同屬造成損害
    之原因。交通事故被害人違反交通法規之行為，若與交通事
    故之發生缺乏關聯，非屬損害發生之共同原因時，則不能認
    為被害人與有過失。經查：
  ⒈依道路交通安全規則第93條第1 項第1 款規定，行車速度，
    依速限標誌或標線之規定，無速限標誌或標線者，行車時速
    不得超過50公里；但在設有快慢車道分隔線之慢車道，時速
    不得超過40公里，未劃設車道線、行車分向線或分向限制線
    之道路，時速不得超過30公里。另依道路交通標誌標線號誌
    設置規則第85條第1 項規定，最高速限標誌，用以告示車輛
    駕駛人前方道路最高行車時速之限制，不得超速；設於以標
    誌或標線規定最高速限路段起點及行車管制號誌路口遠端適
    當距離處。故速限標誌係設於速限指示路段之起點，用以告
    示前方速限。
  ⒉依卷附事故現場照片所示，桃園市八德區介壽路2 段252 巷
    雖設有最高速限「40公里」之標誌，惟係設置在本案交通事
    故發生地點之後方（見偵30908 卷第69頁）。依前開法律規
    定，該路段自標誌設置地點開始，其行車速限始調整為時速
    40公里。本案事故發生地點係在標誌設置地點前方，設有車
    道線，未設快慢車道分隔線，又無其他速限標誌或標線，其
    行車速限即為時速50公里。告訴人於警詢時陳述其行車時速
    約40至50公里，即未違反速限規定。桃園市政府車輛行車事
    故鑑定會及覆議委員會鑑定結果，雖以該路段設有最高速限
    標誌，而認為速限為40公里，惟結論上亦未認定告訴人超速
    。其認定速限之部分雖不正確，亦未說明未認定告訴人超速
    之理由，惟結論與本院認定結果相同。綜上，本件事故發生
    地點之速限為50公里，尚未調降為40公里。從而，被告主張
    該路段速限為40公里，並以此認為告訴人超速，容有誤會。
  ⒊被告另提出GOOGLE MAP網頁測距資料，對照卷內監視錄影畫
    面經過時間，主張告訴人於3 秒鐘行駛60公尺，換算時速為
    72公里而超速等語。然而，GOOGLE MAP網頁測距資料，其計
    算距離之資料來源及方式不明，於本案未經現場測量確認，
    不能逕採為實際距離之認定依據。再者，被告就現場監視錄
    影畫面所示告訴人進入路口至事故地點所經過時間，未經實
    際校準，所認定經過3 秒之時間，亦屬概略估算。況且，以
    此計算方式所得，乃告訴人於該路段之平均時速，並非告訴
    人於碰撞前之速度，不能以此認定告訴人因車速過快而影響
    反應能力或因而導致損害擴大。此外，依卷內監視錄影畫面
    翻拍照片所示，被告之車輛起駛進入道路時，告訴人之機車
    已經行駛接近餐廳停車場出口，未及1 秒之時間，兩車即發
    生碰撞（見偵30908 卷第67頁）。復參酌告訴人於警詢時稱
    ：危害發生時，對方已經在我右方約3 至4 公尺等語（見偵
    30908 卷第14頁）。應認被告起駛進入道路時，兩車相距甚
    近，無論告訴人之車速為何，告訴人並無充分之距離及時間
    迴避碰撞，難認有過失。從而，被告主張告訴人超速而就本
    案事故之發生與有過失等情，無從採憑。
  ⒋另外，告訴人領有普通重型機車之駕駛執照，惟自107 年1
    月29日起吊扣1 年，有公路電子閘門系統查詢結果在卷可憑
    （見偵30908 卷第51頁），其於駕駛執照吊扣期間為本案駕
    駛機車之行為，固已違反道路交通管理處罰條例之規定，惟
    吊扣駕駛執照係針對告訴人先前交通違規行為所為之處分，
    無事證顯示其駕駛執照遭吊扣，對於本案事故之發生具有相
    當因果關係。本案經桃園市政府車輛行車事故鑑定會及覆議
    委員會鑑定結果，認告訴人經吊扣駕駛執照仍駕駛機車有違
    規定，但無肇事因素（見原審卷第65頁、第129 頁），亦同
    此認定。從而，尚難以告訴人於駕駛執照吊扣期間駕車，即
    認於本案事故之發生與有過失。
  ⒌綜上所述，被告認為告訴人無駕駛執照駕車及超速，而主張
    告訴人與有過失，難認可採。
  ㈣又刑之量定，係實體法上賦予法院得為自由裁量之事項，若
    法院量刑時，係以行為人之責任為基礎，審酌刑法第57條所
    列事由，依卷內事證顯示之結果為整體之評價，並於法定刑
    度內予以科刑，未偏執一端，即不得遽指為違法。經查：
  ⒈原審就被告本件犯罪科刑時，審酌其自首，並考量其違背注
    意義務之情節、告訴人所受損害、被告之過失程度、未能與
    告訴人和解之情形、素行、智識程度、家庭生活及經濟狀況
    等一切情。已依自首之規定為被告減刑，並就第57條所列之
    參考因素，依卷證資料所顯示之情狀為整體之評價，並未逾
    越法定刑度。亦未失其衡平或顯有裁量濫用之情形，堪認原
    審量刑結果妥適。
  ⒉被告雖認原審就其與共同被告鄭莨譽均量處有期徒刑3 月，
    其輕重失衡等語。惟依桃園市政府車輛行車事故鑑定會及覆
    議委員會鑑定結果，被告為本案事故之肇事主因，鄭莨譽為
    肇事次因，即認被告之責任較大（見原審卷第65頁、第129
    頁）。另鄭莨譽無駕駛執照犯過失傷害罪，則經原審適用道
    路交通管理處罰條例第86條第1 項規定加重其刑；就被告自
    首之情節，則適用刑法第62條前段規定減輕其刑。此外，原
    審亦已考量2 人過失程度，綜合前述情節予以量處，並無被
    告所指量刑輕重失衡之情形。
  ㈤綜上所述，被告上訴指摘，為無理由，應予駁回。
據上論斷，應依刑事訴訟法第455 條之1 第1 項、第3 項、第36
8 條，判決如主文。
本案經檢察官邱文中聲請以簡易判決處刑，檢察官王以文移送併
辦，檢察官周彤芬到庭執行職務。
中    華    民    國   110    年    10    月    15    日
                  刑事第四庭  審判長法  官  黃柏嘉
 
                                    法  官  陳韋如
 
                                    法  官  涂偉俊
以上正本證明與原本無異。
不得上訴。
                                    書記官  余玫萱
中    華    民    國   110    年    10    月    15    日